臺灣高等法院刑事判決
108年度上易字第2236號
上  訴  人  
即  被  告  林英傑  


上列上訴人因毒品危害防制條例案件，不服臺灣桃園地方法院10
8年度審易字第605號，中華民國108年6月24日第一審判決（起訴
案號：臺灣桃園地方檢察署107年度毒偵字第7464號），提起上
訴，本院判決如下：        
    主  文
上訴駁回。
    事  實
一、林英傑前於民國99年間因施用毒品案，經臺灣桃園地方法院
    （下稱桃園地院）以99年度毒聲字第450號裁定送觀察、勒
    戒後，認無繼續施用毒品之傾向釋放出所，並經臺灣桃園地
    方檢察署檢察官以99年度毒偵字第841號為不起訴處分確定
    ；復於前開觀察、勒戒執行完畢釋放後5年內之100年間，因
    施用毒品案，經桃園地院以100年度桃簡字第2277號判處有
    期徒刑2月確定。猶不知戒除毒品，復基於施用第二級毒品
    甲基安非他命之犯意，於107年11月16日中午12時許，在其
    位於桃園市○○區○○路00號住處後方之土地公廟，以將甲基安
    非他命置入燈泡中燒烤吸食煙霧之方式，施用甲基安非他命
    1次。嗣於107年11月19日下午3時15分許，因另案為警在桃
    園市○○區○○路0段000號力群企業有限公司內查獲，並在其駕
    駛之車牌號碼000-0000號自用小客車內扣得甲基安非他命1
    包（驗前毛重10.54公克，因鑑驗取用0.0023公克，驗餘毛
    重10.5377公克）。復經警採尿送驗，結果呈安非他命、甲
    基安非他命陽性反應，始悉上情。
二、案經桃園市政府警察局大園分局（下稱大園分局）報告臺灣
    桃園地方檢察署檢察官偵查起訴。
    理  由
壹、程序部分
一、證據能力
  ㈠按被告以外之人於審判外之言詞或書面陳述，除法律有規定
    者外，不得作為證據，刑事訴訟法第159條第1項定有明文。
    又被告以外之人於審判外之陳述，雖不符合刑事訴訟法第15
    9條之1至第159條之4之規定，但經當事人於審判程序同意作
    為證據，法院審酌該言詞陳述或書面陳述作成時之情況，認
    為適當者，亦得為證據；當事人、代理人或辯護人於法院調
    查證據時，知有第159條第1項不得為證據之情形，而未於言
    詞辯論終結前聲明異議者，視為有前項之同意，刑事訴訟法
    第159條之5分別定有明文。本判決下列所引用具傳聞性質之
    各項供述證據資料，上訴人即被告林英傑（下稱被告）於本
    院審理時經合法傳喚，無正當理由於審判期日不到庭表示意
    見，且其於原審準備程序中就被訴事實均為有罪之陳述，而
    進行簡式審判程序，經本院於審判期日依法踐行調查證據程
    序，並於言詞辯論終結前，檢察官於審理中亦均未聲明異議
    ，本院審酌上情結果，認上開證據資料製作時之情況，尚無
    違法不當及證明力明顯過低之瑕疵，亦認為以之作為認定被
    告本案論罪之證據應屬適當，依上開規定，亦應認均有證據
    能力。
  ㈡至於本院其餘所引之非供述證據部分，經查並非違法取得，
    亦無依法應排除其證據能力之情形，亦應同認有證據能力。
二、被告經合法傳喚，無正當理由不到庭，爰不待其陳述逕行判
    決。
貳、實體部分
一、認定犯罪事實所憑之證據及認定理由
    上開犯罪事實，業據被告於警詢、偵訊、原審準備程序及審
    理中坦承不諱（見毒偵卷第5至7頁、第64頁，原審卷第111
    至125頁），並有自願採集尿液送驗同意書、大園分局檢體
    監管紀錄表、台灣檢驗科技股份有限公司（下稱台灣檢驗公
    司）濫用藥物實驗室－台北濫用藥物檢驗報告及本院被告前
    案紀錄表（見毒偵卷第31至34頁、第69-1、69-2頁，原審卷
    第15至29頁）附卷可稽，堪認前揭被告任意性自白與事實相
    符，堪予採信。本案事證明確，被告犯行洵堪認定，應予依
    法論科。
二、按毒品危害防制條例第20條、第23條將施用毒品之刑事處遇
    程序，區分為「初犯」、「5 年內再犯」、「5 年後再犯」
    ，而依立法理由觀之，僅限於「初犯」、「5 年後再犯」，
    始應先經觀察、勒戒或強制戒治程序，倘被告於5 年內已再
    犯，經依法追訴處罰，縱其第三次（或第三次以上）再度施
    用毒品之時間，在初犯經觀察、勒戒或強制戒治執行完畢釋
    放5 年以後，已不合於「5 年後再犯」之規定，且因已於「
    5 年內再犯」，顯見其再犯率甚高，原實施觀察、勒戒或強
    制戒治，已無法收其實效，即應依該條例第10條規定處罰（
    最高法院日95年度第七次及日97年度第五次刑事庭會議決議
    可資參照）。查被告有如事實欄所述施用毒品犯行，經法院
    裁定送觀察、勒戒執行完畢後，5年內復因施用毒品案經法
    院判刑在案，有本院被告前案紀錄表1份在卷可稽，是被告
    既曾於觀察、勒戒執行完畢釋放後，「5年內再犯」施用毒
    品案，且經法院判處罪刑確定，又再犯本案施用第二級毒品
    之犯行，自非屬毒品危害防制條例第20條第3項所定「5年後
    再犯」之情形，是認檢察官自應逕對被告依法追訴。是本案
    事證明確，被告犯行堪以認定。
三、論罪
  ㈠核被告所為，係犯毒品危害防制條例第10條第2 項之施用第
    二級毒品罪；其持有甲基安非他命進而施用，該持有之低度
    行為，為施用之高度行為所吸收，不另論罪。
  ㈡又被告前因施用毒品案件，經原審以105年度桃簡字第2182號
    判處有期徒刑5月確定，於107年4月12日執行完畢，有卷附
    本院被告前案紀錄表可稽，其受徒刑之執行完畢，5年以內
    故意再犯本案有期徒刑以上之罪，為累犯，應依刑法第47條
    第1 項規定加重其刑。至司法院釋字第775號解釋，依解釋
    文及理由之意旨，係指構成累犯者，不分情節，一律加重最
    低本刑，於不符合刑法第59條所定要件之情形下，致生行為
    人所受之刑罰超過其所應負擔罪責之個案，不符罪刑相當原
    則、比例原則。於此範圍內，在修正前，為避免發生上述罪
    刑不相當之情形，法院就該個案應裁量是否加重最低本刑。
    而本件依被告累犯及犯罪情節，並無上開情事，自無該解釋
    之適用，於此敘明。    
四、原審以被告上開犯行罪證明確，適用毒品危害防制條例第10
    條第2項、第18條第1項前段，刑法第11條、第47條第1項規
    定，審酌被告前經觀察、勒戒及判刑後，猶未戒除毒癮，竟
    再為本案施用毒品之犯行，足徵其沾染毒癮頗深，所為實不
    可取；兼衡本案行為所生危害、被告犯罪之動機、目的、手
    段、智識程度、生活狀況、素行及犯後態度等一切情狀，量
    處有期徒刑7月，並敘明扣案之甲基安非他命1包（驗餘毛重
    10.5377公克），經送驗結果呈甲基安非他命陽性反應，有
    台灣檢驗公司濫用藥物實驗室－台北濫用藥物檢驗報告附卷
    為據（見毒偵卷第69-2頁），不問屬於犯罪行為人與否，應
    依毒品危害防制條例第18條第1項前段規定，連同無法澈底
    析離之包裝袋，一併宣告沒收銷燬。至於鑑驗所用之毒品，
    既已滅失，爰不再諭知沒收銷燬。經核其認事用法並無違誤
    ，量刑亦屬適當。被告雖具狀提起上訴略以：參照其他個案
    判決，如最高法院 105年台非字第168號，詐欺判處三月44
    次合計11年，定應執行之刑二年十月；台中地院98易字第20
    67號恐嚇、詐欺罪共116件，恐嚇取財7件各處6月（計3年6
    月）、詐欺109件各處3月（計20年7月），共24年1月、應執
    行3年4月，上開案件均屬危害他人生命財產安全之犯罪，但
    詐欺每件僅判三月、恐嚇取財每件僅判六月，定執行刑時更
    是依比例原則遞減；而被告所犯之罪係戕害自身健康並無害
    他人之罪，不但量刑次次加重，更依累犯之例加重其刑，與
    上開各案相較，顯失公平，故請予從輕量刑云云。然被告所
    引個案情節均與本案不同，難以比附援引，是被告執此請求
    給予最有利之判決云云，顯非有據。依上所述，被告執前詞
    空言指摘原判決不當，為無理由，應予駁回。
據上論斷，應依刑事訴訟法第368條、第371條，判決如主文。
本案經檢察官李叔芬到庭執行職務。
中    華    民    國    109   年    2     月    25    日
                  刑事第二十庭審判長法  官  王復生
                                    法  官  遲中慧
                                    法  官  陳春秋
以上正本證明與原本無異。
不得上訴。
                                    書記官  周彧亘
中    華    民    國    109   年    2     月    27    日
附錄：本案論罪科刑法條全文                              
毒品危害防制條例第10條
施用第一級毒品者，處6 月以上5 年以下有期徒刑。
施用第二級毒品者，處3 年以下有期徒刑。